臺灣高等法院臺南分院刑事判決
110年度上訴字第1268號
上  訴  人  臺灣嘉義地方檢察署檢察官
上  訴  人  
即  被  告  林堃炎
指定辯護人  本院公設辯護人  簡松柏  
上列上訴人因被告毒品危害防制條例等案件，不服臺灣嘉義地方
法院110年度訴字第158號中華民國110年10月21日第一審判決（
起訴案號：臺灣嘉義地方檢察署109年度偵字第9618號），提起
上訴，本院判決如下：
    主  文
原判決關於轉讓禁藥予黃誌銘部分撤銷。
林堃炎犯轉讓禁藥罪，累犯，處有期徒刑陸月。
其他上訴駁回（即無罪部分）。
    事  實
一、林堃炎明知甲基安非他命為毒品危害防制條例第2條第2項第
    2款所管制之第二級毒品，並經行政院衛生福利部依藥事法
    規定明令公告為禁藥，非經許可，依法不得轉讓，竟基於轉
    讓禁藥即第二級毒品甲基安非他命之犯意，於民國109年6月
    28日17時11分許，由黃誌銘以其持有0000000000號行動電話
    與林堃炎所持0000000000號行動電話通話，雙方約定於當日
    18時許，至黃誌銘位於嘉義縣○○鄉○○000號之0住處泡茶，而
    無償轉讓甲基安非他命予黃誌銘施用，嗣經警依法對林堃炎
    上開門號執行通訊監察，始悉上情。
二、案經嘉義縣警察局移送臺灣嘉義地方檢察署檢察官偵查起訴
    。
　　理  由
一、上開事實，業據被告於警詢及本院審理時坦承不諱（警卷第
    5頁，本院卷第113、117頁），核與證人黃誌銘於警詢及偵
    訊證述情節一致(警卷第30頁，偵卷第35至36頁)，並有證人
    黃誌銘以0000000000號手機與被告上開門號通話聯繫碰面之
    通訊監察譯文可按(警卷第38頁)，足見被告上開自白與事實
    相符，其有轉讓第二級毒品甲基安非他命予黃誌銘施用一事
    ，事證明確，堪以認定，應依法論科。
二、論罪科刑：
  ㈠按甲基安非他命係第二級毒品，亦為藥事法第22條第1項第1
    款規定公告列管之禁藥，明知為禁藥而轉讓者，藥事法第83
    條亦定有處罰明文，故行為人明知甲基安非他命為禁藥而轉
    讓予他人，除成立毒品危害防制條例第8條第2項之轉讓第二
    級毒品罪外，亦構成藥事法第83條第1項之轉讓禁藥罪，此
    係屬同一犯罪行為而同時有二種法律可資處罰之法規競合情
    形，應依重法優於輕法、後法優於前法原則，擇一處斷。又
    毒品危害防制條例第8條第2項轉讓第二級毒品罪之法定本刑
    為「6月以上5年以下有期徒刑，得併科新臺幣（下同）70萬
    元以下罰金」。而藥事法第83條第1項規定之轉讓禁藥法定
    本刑係「7年以下有期徒刑，得併科5,000萬元以下罰金」，
    刑度較毒品危害防制條例第8條第2項為重。故除轉讓之第二
    級毒品甲基安非他命達一定之數量，或轉讓予未成年人，或
    明知為懷胎婦女而轉讓，或轉讓混合第二級毒品在內之二種
    以上毒品者，各應依毒品危害防制條例第8條第6項、第9條
    之規定加重其刑至二分之一之情形外，藥事法第83條第1項
    之法定本刑，顯較前揭毒品危害防制條例轉讓第二級毒品罪
    之法定本刑為重，自應優先適用藥事法第83條第1項之規定
    處斷（最高法院110年度台上字第3318號判決意旨參照）。
    查被告於上開時地轉讓予黃誌銘施用之甲基安非他命實際數
    量不詳，依黃誌銘警詢證稱：被告在我住處施用甲基安非他
    命，我看到就跟他拿一次施用的量吸食等語(警卷第30頁)，
    衡酌一般施用幾口甲基安非他命之數量，要無達毒品危害防
    制條例第8條第6項規定加重其刑之淨重10公克以上之可能，
    本案亦查無證據足以證明被告所轉讓之甲基安非他命數量已
    達淨重10公克，依罪疑唯輕原則，應從被告有利之認定，被
    告轉讓甲基安非他命予證人黃誌銘之犯行，自應適用藥事法
    論處。核被告所為，係犯藥事法第83條第1項之轉讓禁藥罪
    。
  ㈡被告前因販賣及持有第二級毒品，經原審法院以100年度訴字
    第622號判處應執行有期徒刑2年7月，於105年4月21日執行
    完畢，有臺灣高等法院被告前案紀錄表可稽，其前受有期徒
    刑執行完畢，於5年內故意再犯本案有期徒刑以上之罪，乃
    屬累犯；而依司法院大法官會議釋字第775號解釋意旨，衡
    酌被告本案犯行之前，已因上揭販賣及持有第二級毒品案經
    法院判刑確定並執行完畢，仍不知警惕，未遠離接觸毒品，
    進而再為本案轉讓禁藥犯行，足見前案之罪責及處罰未達矯
    正其行為、預防再犯之目的，從憲法要求之罪刑相當原則予
    以審視，本案有依刑法第47條第1項規定加重其刑之必要。
　㈢被告於警詢及本院審理坦承犯行，業如前述，依據最高法院1
    09年度台上大字第4243號意旨，應適用修正前毒品危害防制
    條例第17條第2項偵審自白減刑之規定予以減輕其刑。
三、撤銷原判決之理由：
  ㈠原審以被告轉讓禁藥罪證明確，予以論罪科刑，固非無見，
    惟查，被告於本院審理時坦承犯罪，此為有利被告之量刑事
    由，且因其前於警詢亦曾自白犯行，而本案犯罪時間為109
    年6月28日，在毒品危害防制條例109年7月15日修正施行前
    ，依據上開最高法院大法庭見解，仍得適用修正前毒品危害
    防制條例第17條第2項偵審自白予以減刑，原審就此未及審
    酌適用，顯有違誤。
　㈡被告提起上訴，指摘原判決就此部分未及審酌其已坦承犯罪
    之犯後態度，及未依偵審自白之規定予以減刑，為有理由；
    至辯護人雖認可能成立幫助施用，惟被告已經直接轉讓甲基
    安非他命，非僅提供黃誌銘施用毒品之助力，自應成立轉讓
    禁藥罪，此部分雖無理由，然原判決既有上開可議之處，自
    屬無可維持，應由本院予以撤銷改判。
  ㈢爰審酌被告明知甲基安非他命係藥事法所稱之禁藥，對於他
    人身心戕害甚鉅，仍恣意轉讓予黃誌銘施用，害及黃誌銘身
    心健康，並助長毒品流通外，對社會整體治安造成相當程度
    潛在危害；轉讓對象1人、轉讓次數1次；於警詢坦承犯行，
    雖於原審否認，然嗣於本院審理坦承之態度；自述國中畢業
    之智識程度，離婚、與前妻所生子女均已成年、現與同居人
    育有一未成年子女並同住之家庭生活狀況，及職業為板模工
    、月薪約5萬元之經濟狀況等一切情狀（原審卷第183頁），
    量處如主文第2項所示之刑。
  ㈣沒收：
　　按供犯罪所用、犯罪預備之物或犯罪所生之物，屬於犯罪行
    為人者，得沒收之。刑法第38條第2項前段定有明文。所謂
    供犯罪所用、犯罪預備之物係指用以實行構成要件行為具有
    直接關聯的犯罪工具，亦即相關犯罪物在個別具體犯罪實現
    ，存在有生活經驗上「工具性」的關聯性(最高法院110年度
    台上字第5009號判決意旨參照)。本件被告轉讓禁藥予黃誌
    銘，雖係源於黃誌銘於109年6月28日下午5時11分5秒，以黃
    誌銘之行動電話與被告門號通話聯繫碰面後，由被告於黃誌
    銘住處提供第二級毒品予黃誌銘施用所致，然該次聯繫係由
    黃誌銘主動撥打被告門號聯繫，非被告以所持有之手機門號
    主動與黃誌銘聯繫，該手機與本案轉讓毒品犯罪事實僅有偶
    然之關聯性，被告非以其手機作為本件轉讓毒品之工具，難
    認係本件犯罪所用之物，爰不予宣告沒收，附此敘明。
四、上訴駁回部分（即無罪部分）：
  ㈠公訴意旨另以：被告明知甲基安非他命係毒品危害防制條例
    列管之第二級毒品，亦屬藥事法所規定之禁藥，未經許可，
    不得販賣、轉讓，竟基於販賣甲基安非他命之犯意，以所持
    用上開門號為聯繫工具，於附表二編號1-3所示時、地，以
    如附表二編號1-3所示價格，販賣甲基安非他命若干予廖光
    輝；另基於轉讓禁藥即第二級毒品甲基安非他命之犯意，於
    附表二編號4所示時、地，無償提供甲基安非他命予賴建村
    施用而轉讓。因認被告涉犯毒品危害防制條例第4條第2項販
    賣第二級毒品罪及轉讓禁藥罪。
  ㈡按犯罪事實應依證據認定之，無證據不得認定犯罪事實；不
    能證明被告犯罪者，應諭知無罪之判決，刑事訴訟法第154
    條第2項、第301條第1項分別定有明文。又犯罪事實之認定
    ，應憑證據，如未能發現相當證據或證據不足以證明被告犯
    罪時，自不能以推測或擬制之方法，以為裁判之基礎（最高
    法院110年度台上字第3489號判決意旨參照）。而認定犯罪
    事實所憑之證據，雖不以直接證據為限，間接證據亦包括在
    內；然而無論直接或間接證據，其為訴訟上之證明，須於通
    常一般之人均不致有所懷疑，而得確信其為真實之程度者，
    始得據為有罪之認定（最高法院110年度台上字第2664號判
    決意旨參照）。另檢察官就被告犯罪事實，應負舉證責任，
    刑事訴訟法第161條第1項定有明文。倘其所舉證據，不足說
    服審判法院，獲致被告犯罪之確信心證，被告應受同法第15
    4條第1項無罪推定規定之保障，應諭知無罪之判決或不另為
    無罪之諭知(最高法院110年度台上字第5020號判決意旨參照
    )。
  ㈢公訴意旨認被告涉有附表二編號1-3之販賣第二級毒品及附表
    二編號4之轉讓禁藥犯行，無非係以證人廖光輝、賴建村之
    證述，及被告與廖光輝、賴建村之通訊監察譯文為主要論據
    。訊據被告堅決否認有何附表二編號1-3之販賣第二級毒品
    及附表二編號4之轉讓禁藥犯行，辯稱：證人廖光輝與被告
    間之通訊監察譯文，並無任何有關疑似販賣毒品之對話，且
    證人廖光輝之證詞有矛盾，證人賴建村之證述前後不一，無
    法認定被告如附表二所示販賣或轉讓第二級毒品之行為等語
    。
  ㈣經查（附表二編號1-3部分）：
　⒈警察對被告門號實施通訊監察所得譯文內容為：
　⑴109年6月28日下午4時56分28秒之監察譯文係證人廖光輝抱怨
    其以LINE撥打被告未接聽等語(警卷第25頁)。
　⑵109年7月22日下午3時24分29秒之監察譯文為證人廖光輝告知
    要過去、要工作，要以LINE與被告聯繫等語(警卷第26頁)。
　⑶109年8月7日下午2時00分42秒之監察譯文為證人廖光輝告知
    被告要像58的那個、快到了等語(警卷第26頁)。　
　⑷觀之上開監察譯文內容，並無提及交易毒品種類、價格、數
    量之用語或暗語，尚難以此遽認被告有如附表二編號1-3所
    示之販賣第二級毒品情事。
　⒉證人廖光輝雖於警詢、偵查證述向被告購買甲基安非他命，
    然廖光輝於警詢證稱：其於109年6月28日17-18時親自去被
    告後潭住處找他，以1,000元代價購買1小包甲基安非他命；
    109年7月22日16-17時許親自去被告後潭住處找他，以1,000
    元代價購買1小包甲基安非他命；109年8月7日16時許在後潭
    ○○○○麵包店向被告以1,500元代價購買1小包甲基安非他命等
    語(警卷第15-16頁)；嗣於偵查證述：其有向被告買過甲基
    安非他命，買過三次，一次在其住家樓下，兩次在被告後潭
    租屋處等語(偵字卷第41-42頁)。比對證人廖光輝於警詢、
    偵查所證，其就向被告購買甲基安非他命之地點，所述前後
    不一；且經原審職權查詢關於嘉義縣太保市○○○○麵包店地址
    為嘉義縣○○市○○路○段000號(原審卷第129頁)，非坐落於太
    保市後潭里，則證人廖光輝上開證述在後潭○○○○麵包店向被
    告購買1小包甲基安非他命一情，自與事實不合，足見證人
    前開證述存有瑕疵，是否屬實，即有疑義。參以證人廖光輝
    於原審審理證述：我沒有跟被告買過毒品，被告也沒有請我
    用毒品，當時我會說被告有賣毒品，是因為我請被告幫忙借
    錢，後來被告一直要錢，兩人開始有摩擦，之後被告朋友打
    我，被告在一旁沒有阻止，109年6月28日16時56分28秒監察
    譯文是我要跟被告借錢，109年7月22日監察譯文是麻煩他幫
    忙介紹工作，109年8月7日監察譯文是為了借錢，對話內容
    裡面提到「00」我以為是○○○○咖啡，應該是指○○咖啡，不是
    後潭的○○○○等語(原審卷第156-163頁），足見證人廖光輝前
    後證述歧異，差距甚大，復斟酌其於原審審理中經檢察官告
    知偽證罪之處罰，仍堅稱於偵查中所述不實(原審卷第162頁
    )，以此，實難確信證人廖光輝於警詢、偵查中所述毫無虛
    言，從而，此部分得否作為被告販賣第二級毒品之關鍵證據
    ，甚有疑義。
　⒊此外，關於附表二編號1-3之犯罪事實復無其他補強證據可資
    佐證，公訴意旨稱被告涉有此部分犯行，仍有合理之懷疑。
    被告上開所辯，尚非無據，基於罪疑唯輕原則，尚難遽認被
    告有附表二編號1-3之犯行。
  ㈤再查（附表二編號4部分）：　　
　⒈依被告與證人賴建村之通訊監察譯文：時間為109年8月4日上
    午12時49分46秒，內容初始為一般閒談，後被告向賴建村詢
    問有無多餘SIM卡(警卷第26頁)，依譯文內容所示，並未有
    關於毒品之談話，自難憑為被告有罪之證據。
　⒉證人賴建村於109年10月7日警詢證述：109年8月初約12時許
    ，被告到嘉義市西區○○里○○○路000巷外面和我見面，當時他
    拿一張人頭卡還我，又拿約0.5公克甲基安非他命給我等語
    （警卷第43頁）；復於偵查證稱：8月初有與被告通電話，
    有向被告拿甲基安非他命，但沒有給他錢等情(偵字卷第30
    頁)，固均指證被告有轉讓禁藥之事實，惟查，被告就上開
    事實始終否認，衡以其於同日警詢已就上開有罪部分之無償
    轉讓禁藥予黃誌銘一事坦承，此見前述，而就無償轉讓禁藥
    予賴建村之事實則予否認，倘若被告確有脫免罪責之意，理
    應就所有犯行均予否認，故附表二編號4之犯罪事實，既經
    被告始終否認，且又無其他充足補強證據，以確保證人上開
    證述屬實，自難僅以證人賴建村之證言遽論被告有為附表二
    編號4之犯行。
  ㈥綜上所述，依卷內相關積極證據，均不足以使本院形成被告
    確有前揭販賣、轉讓甲基安非他命等犯行之確信，仍有合理
    之懷疑存在，公訴意旨所為舉證，尚不足以證實被告確有上
    開犯行，其復未能提出適合於證明起訴犯嫌之其他積極證據
    ，指出調查之途徑暨說明其關聯性予以補強，綜合全案事證
    及辯論意旨，應認不能證明被告犯罪。原審以檢察官之舉證
    無法達無合理懷疑之確信程度，因而為被告無罪之諭知，本
    院核其認事用法，並無不合。檢察官上訴意旨以：證人廖光
    輝、賴建村之監察譯文足資補強其等證述，而認被告有上開
    販毒、轉讓禁藥犯行，指摘原審認事用法違誤。惟查，證人
    廖光輝之警偵證述存有瑕疵，且監察譯文無毒品種類、價格
    、數量之暗語，業如前述，縱有其等見面之用語，亦難遽論
    此為販毒而為補強；再者，證人賴建村之監察譯文雖提及si
    m卡，惟此並非毒品暗語，對話中亦無轉讓甲基安非他命之
    用語，自難逕認此為充足之補強證據。是本件欠缺充足補強
    證據擔保證人證詞之真實性，自難採為認定有罪之證據。是
    檢察官提起上訴，為無理由，應予駁回。
據上論斷，應依刑事訴訟法第368條、第369條第1項前段、第364
條、第299條第1項前段，判決如主文。
本案經檢察官葉美菁提起公訴，檢察官徐鈺婷提起上訴，檢察官
謝錫和到庭執行職務。
中　　華　　民　　國　 111　　年　　3 　　月　　31　　日
                  刑事第五庭    審判長法　官  蔡廷宜
                                      法　官  蔡川富
                                      法　官  翁世容
以上正本證明與原本無異。
無罪部分，檢察官如不服本判決應於收受本判決後20日內向本院
提出上訴書，其未敘述上訴理由者並得於提起上訴後20日內向本
院補提理由書（但應受刑事妥速審判法第9條第1項各款規定之限
制）。被告不得上訴。
其餘部分，如不服本判決應於收受送達後20日內向本院提出上訴
書狀，其未敘述上訴理由者，並得於提起上訴後20日內向本院補
提理由書（均須按他造當事人之人數附繕本）「切勿逕送上級法
院」。
　　　　　　　　　　　　　　　　　　　書記官  顏惠華
中　　華　　民　　國　 111　　年　　3 　　月 　 31　　日
附錄本案論罪科刑法條：　　
藥事法第83條
明知為偽藥或禁藥，而販賣、供應、調劑、運送、寄藏、牙保、
轉讓或意圖販賣而陳列者，處7年以下有期徒刑，得併科新臺幣5
千萬元以下罰金。
犯前項之罪，因而致人於死者，處7年以上有期徒刑，得併科新
臺幣1億元以下罰金；致重傷者，處3年以上12年以下有期徒刑，
得併科新臺幣7千5百萬元以下罰金。
因過失犯第1項之罪者，處2年以下有期徒刑、拘役或科新臺幣5
百萬元以下罰金。
第1項之未遂犯罰之。
刑事妥速審判法第9條
除前條情形外，第二審法院維持第一審所為無罪判決，提起上訴
之理由，以下列事項為限：
一、判決所適用之法令牴觸憲法。
二、判決違背司法院解釋。
三、判決違背判例。
刑事訴訟法第377條至第379條、第393條第1款規定，於前項案件
之審理，不適用之。
【附表二】
編號 買受人或受讓人 時間 地點 被訴犯罪事實及交易金額(新臺幣) 1 廖光輝 109年6月28日 17-18時許 嘉義縣○○市○○里○○000號之0 販賣甲基安非他命1包，金額1,000元 2  109年7月22日 16-17時許 嘉義縣○○市○○里○○000號之0 販賣甲基安非他命1包，金額1,000元 3  109年8月7日 16時許 嘉義縣太保市○○里○○某麵包店 販賣甲基安非他命1包，金額1,500元 4 賴建村 109年8月4日某時 嘉義市○區○○○路000巷 無償轉讓甲基安非他命若干